【裁判字號】    99,審聲,55
【裁判日期】    990630
【裁判案由】    訴訟救助
【裁判全文】
臺灣高雄地方法院民事裁定              99年度審聲字第55號
聲  請  人  乙○○
上列聲請人因與相對人臺灣土地銀行股份有限公司（法定代理人
甲○○）間請求再審之訴事件，聲請訴訟救助，本院裁定如下：
    主  文
聲請駁回。
    理  由
一、按當事人無資力支出訴訟費用，且非顯無勝訴之望者，依民
    事訴訟法第107 條規定，法院固應依聲請准予訴訟救助，惟
    此項請求救助之事由，依同法第109 條第2 項之規定，應提
    出能即時調查之證據以釋明之（同法第284 條規定參照）。
    是以，法院調查聲請人是否無資力支出訴訟費用，專就聲請
    人提出之證據為之，如聲請人並未提出證據，或依其提出之
    證據，未能信其無資力支出訴訟費用之主張為真實，即應將
    其聲請駁回，無依職權調查或定期命補正之必要；又所謂無
    資力係指窘於生活，且缺乏經濟信用者而言，最高法院26年
    滬抗字第34號、43年臺抗字第152 號分別著有判例。
二、聲請意旨略以：伊尚未找到工作，生活困難，身旁無有價之
    物典當，亦無積蓄，無能力繳裁判費；本院95年度重訴字第
    285 號民事判決（下稱原確定判決）錯誤，伊自日治時期租
    用系爭土地種稻，光復後，續向省政府租地，民國44年間整
    地重建房屋11間，45年間公地放領，伊有優先買地之權利，
    但臺灣土地銀行股份有限公司（下稱土銀）侵占該權利，原
    確定判決同案3 人，2 人有補助新臺幣（下同）30萬元，唯
    獨伊無補助，經向監察院陳情、土銀2 次回函，避未答覆是
    否補助及公地放領等事，勝訴有望，爰依民事訴訟法第107
    條規定，聲請准予訴訟救助等情。並提出高源當鋪當票、土
    地登記簿謄本、房屋稅籍證明書、五甲殘障教養院感謝狀、
    國際傷殘重症救急基金會˙臺灣省野生毒蛇研究會感謝狀、
    監察院99年3 月25日函、土銀98年5 月21日書函、98年1 月
    19日書函、財團法人法律扶助基金會（高雄分會）法律扶助
    申請收據、香港上海匯豐銀行現金卡債權委外催收通知函、
    本院98年度司促字第41377 號支付命令、唐蔡錦秀之戶籍謄
    本、財政部高雄市國稅局98年度綜合所得稅各類所得資料清
    單、財產歸屬資料清單、總統府公共事務室97年12月18日函
    等為證，復聲請訊問證人唐蔡錦秀。
三、查觀諸聲請人所提出之財政部高雄市國稅局98年度綜合所得
    稅各類所得資料清單、財產歸屬資料清單，固得為聲請人無
    資力支出訴訟費用之釋明；惟聲請人既未指明原確定判決有
    何再審事由（民事訴訟法第496 條第1 項但書所列各款、第
    497 條、第498 條等參照），且聲請人所提起再審之訴之原
    確定判決早於96年7 月12日宣示，並於同年7 月25日送達聲
    請人，聲請人曾於同年8 月3 日具狀就賠償部分陳述意見（
    未提起上訴），故業於同年8 月29日確定在案等情，業據本
    院依職權調取本院95年度重訴字第285 號請求返還土地等事
    件民事卷宗核閱（見該事件卷宗(二)頁502 、513 至514 、54
    8 ）無訛，殊已逾再審之訴提起之30日不變期間（民事訴訟
    法第500 條第1 項）甚明，委實難認聲請人就原確定判決所
    提起再審之訴有何非顯無勝訴之望。
四、綜上所述，聲請人雖已提出釋明伊無資力支出訴訟費用之證
    據，惟伊所提起再審之訴，已逾30日之法定不變期間，於法
    不合，實難認有何非顯無勝訴之望，是故揆諸首揭條文及說
    明，本件聲請人聲請訴訟救助，核與法不符，無從准許。爰
    裁定如主文。
中    華    民    國    99    年    6     月    30    日
                  民事第二庭  法  官  劉定安
正本係照原本作成
如對本裁定抗告須於裁定送達後10日內向本院提出抗告狀，並繳
納抗告費新臺幣1,000 元
中    華    民    國    99    年    6     月    30    日
                              書記官  楊雅蘭

司法院資訊處製作；財團法人民間司法改革基金會備份。
